【裁判字號】    89,交易,162
【裁判日期】    891215
【裁判案由】    過失致死
【裁判全文】
臺灣雲林地方法院刑事判決                        八十九年度交易字第一六二號
    公  訴  人  臺灣雲林地方法院檢察署檢察官
    被      告  丙○○
右列被告因過失致死案件，經檢察官提起公訴（八十九年度偵字第二五二六號），本
院判決如左：
    主      文
丙○○因過失致人於死，處有期徒刑參月，如易科罰金，以參佰元折算壹日。
    事      實
一、丙○○於民國八十九年五月五日下午四時五十分許，駕駛車號ＱＰ－三一八五號
    自小客車沿雲林縣斗南鎮○○里○○路由東向西行駛，途經該路段二四六巷巷口
    時，原應注意車輛行車速度，依標誌之規定，無標誌者，在市區道路，時速不得
    超過四十公里，又車輛行至無號誌之交岔路口，應減速慢行，作隨時停車之準備
    ，並應注意車前狀況，隨時採取必要之措施，而依當時天候晴、日間有自然光、
    路面乾燥無缺陷、視距良好等客觀情形，亦無不能注意之情事，詎竟疏未注意猶
    以時速五十公里速度前進，適林汶毅騎乘腳踏車亦疏未注意支線道車應暫停讓幹
    線道車先行，即貿然自該路段二四六巷內（即由北向南）騎出，丙○○見狀避煞
    不及，撞及林汶毅之腳踏車前輪左側，林汶毅因而彈起迎面撞上前揭自小客車擋
    風玻璃，造成頭部挫傷、顱內出血，經送醫急救延至同日下午十時三十分仍不治
    死亡。而丙○○於肇事後未被有偵查犯罪職務之公務員即雲林縣警察局斗南分局
    斗南派出所員警發覺前自首而接受裁判。
二、案經被害人林汶毅之父甲○○訴由雲林縣警察局斗南分局報告臺灣雲林地方法院
    檢察署檢察官偵查起訴。
    理      由
一、訊據被告丙○○固坦承於上開時、地駕車肇事，惟否認有何過失，辯稱：伊車子
    駛到肇事路段巷口，從最初五十公里之車速，已降至二十五公里，原已相當注意
    ，且伊子車已靠近路中行駛又繼續減速慢行，係林汶毅騎乘腳踏車自巷口急速衝
    出，欲穿越馬路，伊見狀已剎車不及，林汶毅之腳踏車撞到伊車子右前方，因林
    汶毅由巷道要經過馬路未停車查看，伊縱加相當注意，亦無法防止，因此只好急
    速左轉，以免輾過林汶毅云云。惟查：
  (一)本件車禍發生地點係無號誌之交岔路口一節，為被告所自承在卷，並有警局道路
    交通事故調查報告表在卷可資查考；而車禍發生之路段屬市區路段，亦有警局報
    告一紙在卷可參。
  (二)被告於警訊時供稱車禍發生時其車速約五十公里，而於公訴人偵訊時，亦供稱當
    時其時速為五十公里。（詳相驗卷第十頁背面、第十七頁背面）
  (三)又觀之警局道路交通事故調查報告表所附「事故現場圖」及卷附之現場照片，均
    無剎車痕跡，而被告於公訴人偵訊時亦供承：死者當時由巷口出來就左轉，頭部
    撞到玻璃後，因擋風玻璃破碎及太陽西照，致其看不清楚，所以其將車子往左打
    ，慢慢開到左前方停下等語在卷，足見被告並無剎車動作，其行車至交岔路口，
    並未有隨時停車之準備，應堪認定。
  (四)再被告所駕駛之前開車號ＱＰ—三一八五號自小客車，其擋風玻璃右側上方碎裂
    ，該車前端所懸掛之車牌於肇事後已掉落，且該車前保險桿已有些許脫落，而與
    右前葉子板間產生間隙一節，亦據公訴人到場勘驗屬實，制有勘驗筆錄及附卷車
    輛照片可稽，由車牌掉落及保險桿移位等情觀之，被告與被害人車輛碰撞時其撞
    擊力道非輕，足徵被告碰撞當時其車速應非緩慢至為明顯，否則無以致造成其自
    小客車前揭部位如此嚴重之損傷。
  (五)綜上各情以觀，本件被告駕車在市區道路行駛，途經無號誌交岔路口，未減速慢
    行，作隨時停車之準備，且未注意車前狀況，與道路交通安全規則第九十三條第
    一款、第四款：行車速度，依標誌之規定，無標誌者，在市區道路，時速不得超
    過四○公里；又行經無號誌之交岔路口，應減速慢行，作隨時停車之準備之規定
    顯然有違。又本件車禍發生時為日間自然光線、天候晴、直路、路面乾燥、無缺
    陷、無障礙物、視距良好等情，有前開道路交通事故調查報告表可稽，並無不能
    注意之情事，詎被告竟疏未注意，肇致本件車禍。又本件車禍責任歸屬，經本院
    先後送請台灣省嘉雲區車輛行車事故鑑定委員會及臺灣省車輛行車事故覆議鑑定
    委員會鑑定結果，亦同此認定，有各該會八十九年九月十九日嘉鑑字第八九○六
    九六號及八十九年十一月十七日府覆議字第八九一八四三號鑑定書各一份在卷足
    稽，是被告就本件車禍之發生，應負過失責任至灼。雖被害人林汶毅於本件車禍
    之發生亦有過失，然仍無從解免被告之過失責任。再被害人確因本件車禍死亡，
    亦據檢察官督同法醫師相驗無訛，並填具相驗屍體證明書、驗斷書及勘驗筆錄等
    件附於相驗卷宗內可證，則被告之過失行為與被害人之死亡間，顯有相當因果關
    係至明。被告猶仍辯稱其無過失云云，無非卸責之詞，實難採信。是被告涉有過
    失致死犯行，堪以認定。
二、核被告丙○○所為，係犯刑法第二百七十六條第一項過失致人於死罪。又其於肇
    事後，即主動向雲林縣警察局斗南分局斗南派出所報案自首，業據到場處理員警
    乙○○到庭結證屬實，復有相驗案件初步調查報告表一紙在卷可稽，並接受本件
    裁判，應依刑法第六十二條前段規定減輕其刑。爰審酌被告素行良好，肇事後立
    即下車救護被害人，惟未能坦承認錯並與被害人家屬達成和解，賠償損害及其過
    失程度非重等情，量處如主文所示之刑，並諭知易科罰金之折算標準。
據上論斷，應依刑事訴訟法第二百九十九條第一項前段，刑法第二百七十六條第一項
、第六十二條前段、第四十一條，罰金罰鍰提高標準條例第一條前段、第二條，判決
如主文。
本案經檢察官劉仁慈到庭執行職務。
中      華      民      國    八十九    年      十二    月      十五    日
                                    臺灣雲林地方法院刑事第二庭
                                        法  官  蔣  得  忠
右正本證明與原本無異。
如不服本判決，應於判決送達後十日內向本院提出上訴狀。（須附繕本）
                                        書記官  陳  姵  君
中      華      民      國    八十九    年      十二    月      十五    日
刑法第二百七十六條第一項
一、因過失致人於死者，處二年以下有期徒刑、拘役或二千元以下罰金。
二、從事業務之人，因業務上之過失犯前項之罪者，處五年以下有期徒刑或拘役，得
    併科三千元以下罰金。


司法院資訊處製作；財團法人民間司法改革基金會備份。
